【裁判字號】    95,上易,291
【裁判日期】    950731
【裁判案由】    妨害婚姻
【裁判全文】
臺灣高等法院高雄分院刑事判決         95年度上易字第291號
上  訴  人
即  被  告  甲○○
選任辯護人  王炯棻  律師
            王錦堂  律師
            黃永隆  律師
上列上訴人因妨害婚姻案件，不服臺灣高雄地方法院94年度自字
第82號中華民國95年3月31日第一審判決，提起上訴，本院判決
如下：
    主  文
上訴駁回。
甲○○緩刑貳年。
    事  實
一、甲○○明知楊富斌（已於民國93年8 月5 日死亡）係乙○○
    之夫，為有配偶之人，竟仍基於相姦之概括犯意，自83年間
    某日起至92年7、8月間，連續在位於甲○○當時位於臺北之
    租屋處所及高雄地區某處，與楊富斌發生性器官接合之性行
    為多次。嗣乙○○因爭訟之故，而於94年6月間確知甲○○
    於93年4月9日所產下之子易昶安，已經鑑定認與楊富斌間存
    有一親等血緣關係，始進而查悉全情。
二、案經乙○○提起自訴。
    理  由
一、訊據上訴人即被告甲○○（下稱被告）對其明知案外人楊富
    斌係自訴人乙○○之夫，為有配偶之人，仍自83年間某日起
    至92年7、8月間止，連續在其當時位於臺北之租屋處內，與
    楊富斌發生性器官接合之性行為數次，而有與有配偶之人連
    續相姦之犯行等節固均坦承，惟矢口否認曾與楊富斌在位於
    高雄一帶發生性行為；另並辯稱：84年間，我因為一度想終
    止與楊富斌間之相姦關係，曾親向自訴人提及此事，是以自
    訴人早已知悉前開相姦情事；況自易昶安出生之時起，被告
    即以易昶安法定代理人之身分，與自訴人就易昶安與楊富斌
    間所存親子關係進而衍生之扶養費、遺產等相關問題，多次
    進行民事爭訟（下稱上開民事爭訟），再佐諸楊富斌名下之
    財產，在上開民事爭訟繼續進行之期間，幾已悉數以「夫妻
    贈與」名目移轉予自訴人，更堪信自訴人至遲於民事爭訟伊
    始，即已確知前開相姦情事，自訴人卻遲至94年10月間，方
    提起本訴，自（告）訴期間早已經過，自訴人應屬逾期提出
    自訴云云。
二、經查：
  (一)被告明知楊富斌係自訴人之夫，為有配偶之人，仍自83年間
    某日起至92年7、8月間止，連續在被告當時於臺北之租屋處
    內，連續與楊富斌發生數次性行為，且因而產下1 子即易昶
    安等節，業據被告自陳在卷，並有卷附法務部調查局94年6
    月13日調科肆字鑑字第09400270600號通知書1紙在卷可按，
    足認被告此部分所述合於事實，堪以採信。
  (二)被告以易昶安法定代理人之身分，對自訴人等提起確認易昶
    安對楊富斌之遺產具有繼承權之民事起訴狀中（原審受理案
    號：93年度親字第133 號），乃清楚載記「原告之母甲○○
    與原告之父楊富斌... 在臺北相識，進而相戀、交往，發生
    超友誼關係。嗣於民國86年，原告之父楊富斌雖遷移至高雄
    與在台北的原告之母甲○○分隔兩地，惟拜交通便利之賜，
    二人親密之交往並未因此受影響... 時而甲○○南下與楊富
    斌會面共度數宿，2 人儼然夫妻行徑... 未嘗間斷」等語，
    有原審93年度親字第133號民事起訴狀影本1份附卷足按，亦
    即被告出具之民事起訴狀中，本已明確載記被告於楊富斌遷
    居高雄後，多次南下與楊富斌會面共度數宿，超友誼之親密
    關係未嘗間斷乙情，從而茍實無其情，被告豈有恣意編纂、
    增益與楊富斌發生性行為之地點，且又恰僅有高雄1 處，並
    委諸律師就此代撰於正式訴訟文書之理，是以民事起訴狀此
    部分所載，真實性自無可疑，被告確亦曾與楊富斌在高雄發
    生性關係，其關於僅曾在臺北住處與楊富斌發生性行為之所
    辯，係飾卸之詞，無足採取。
  (三)被告另辯稱其曾於84年間，將相姦一事親告自訴人云云。稽
    諸卷附93年度親字第133號民事起訴狀送達回證1紙固顯示：
    自訴人至遲於93年間，即已接獲被告以易昶安法定代理人身
    分主張分配楊富斌遺產之訴訟文書，惟該訴訟文書並未附具
    任何足認被告與楊富斌確實交誼匪淺，諸如私人往來書信或
    合照等證據資料，在客觀上已難使人就被告與楊富斌間或有
    通、相姦行為，生有懷疑，更遑論存有確信；另夫妻間之財
    產贈與，原非罕見，更係屬渠等間財產分配、規劃自由，非
    外人所得置喙，被告徒執楊富斌生前「主動」將名下財產悉
    數移轉贈與自訴人一節，逕自推斷處於「被動」接受地位之
    自訴人應已明知被告與楊富斌相姦產子之事實，也嫌無據至
    明。綜上，被告另抗辯本案之自（告）訴期間應已經過云云
    ，也無足憑信。
  (四)綜上，被告所辯上開情詞，均不足採。本件事證明確，被告
    犯行堪以認定。
三、查被告明知楊富斌係有配偶之人，卻仍與之發生性行為，核
    其所為，係犯刑法第239 條後段之相姦罪，應依同條前段之
    規定科刑。被告先後多次與楊富斌相姦之行為，時間緊接，
    手法相同，顯係基於概括之犯意反覆為之者，應依連續犯之
    規定論以一罪，並依刑法第56條規定予以加重其刑（按被告
    行為後，刑法第56條連續犯之規定，業於94年1月7日修正公
    布刪除，並於95年7月1日施行，則被告之犯行，因行為後新
    法業已刪除連續犯之規定，此刪除雖非犯罪構成要件之變更
    ，但顯已影響行為人刑罰之法律效果，自屬法律有變更，依
    新法第2條第1項規定，比較新、舊法結果，仍應適用較有利
    於被告之行為時法律即舊法論以連續犯，併此敘明）。
四、原判決認被告罪證明確，因而適用刑法第239 條後段、修正
    前刑法第56條、第41條第1 項前段，修正前罰金罰鍰提高標
    準條例第2 條等規定，並審酌被告任意介入他人之婚姻，破
    壞自訴人家庭之和諧且期間長達9 年左右，對自訴人自已造
    成嚴重之傷害，又被告迄未賠償自訴人分文以彌補自訴人之
    損失，誠屬不該，惟念被告並無刑事犯罪前科，有臺灣高等
    法院被告全國前案紀錄表1 份可按，又犯後尚能坦承大部分
    之犯行等一切情狀，爰量處有期徒刑4 月，並諭知易科罰金
    之折算標準。經核原判決認事用法，尚無不合，量刑亦屬允
    當。被告上訴意旨，仍執前詞，指摘原判決不當，為無理由
    ，應予駁回。
五、按行為後法律有變更者，適用行為時之法律。但行為後之法
    律有利於行為人者，適用最有利於行為人之法律，刑法第2
    條第1 項定有明文。本件被告行為時之刑法第41條第1 項前
    段規定：「犯最重本刑為5 年以下有期徒刑以下之刑之罪，
    而受6 個月以下有期徒刑或拘役之宣告，因身體、教育、職
    業、家庭之關係或其他正當事由，執行顯有困難者，得以1
    元以上3 元以下折算一日，易科罰金。」又被告行為時之易
    科罰金折算標準，修正前罰金罰鍰提高標準條例第2 條前段
    （現已刪除）規定，就其原定數額提高為100 倍折算1 日，
    則本件被告行為時之易科罰金折算標準，應以銀元300 元折
    算1 日，經折算為新臺幣後，應以新臺幣900 元折算為1 日
    。惟95年7 月1 日修正公布施行之刑法第41條第1 項前段則
    規定：「犯最重本刑為五年以下有期徒刑以下之刑之罪，而
    受六個月以下有期徒刑或拘役之宣告者，得以新臺幣一千元
    、二千元或三千元折算一日，易科罰金。」比較修正前後之
    易科罰金折算標準，以95年7 月1 日修正公布施行前之規定
    ，較有利於被告，則應依刑法第2 條第1 項前段，適用修正
    前刑法第41條第1 項前段規定，定其折算標準，合此敘明。
六、末查被告前未曾因故意犯罪受有期徒刑以上刑之宣告，有臺
    灣高等法院被告全國前案紀錄表附卷可稽，況被告已生下一
    子，因楊富斌已過世，此幼子需由被告獨力扶養，且被告已
    坦承犯行，本院認被告經此論罪科刑之教訓，當知警惕，應
    無再犯之虞，其所受宣告之刑，以暫不執行為適當，爰依修
    正後刑法第74條第1項第1款規定併宣告緩刑2 年（最高法院
    95年5月23日刑事庭第8次會議決議參照）。
據上論斷，應依刑事訴訟法第368條，刑法第74條第1項第1款，
判決如主文。
本案經檢察官姜麗儒到庭執行職務。
中    華    民    國    95    年    7    月    31    日
                  刑事第七庭    審判長法  官  莊飛宗
                                      法  官  曾逸誠
                                      法  官  黃三友
以上正本證明與原本無異。
不得上訴。
中    華    民    國    95    年    8     月    1     日
                                      書記官  黃玉珠
附錄本件判決論罪科刑法條：
刑法第239 條
有配偶而與人通姦者，處1 年以下有期徒刑。其相姦者亦同。


司法院資訊處製作；財團法人民間司法改革基金會備份。
